臺灣彰化地方法院北斗簡易庭民事判決
110年度斗簡字第16號
原      告  賴志誠  
訴訟代理人  陳浩華律師
複代理人    易國良、陳博芮、宋郁明、鄒侑真  

被      告  洪國棟即洪允棟

            陳文松  
            施正本  

訴訟代理人  洪素珍  

被      告  洪秀貴  

訴訟代理人  洪允    
被      告  陳清泉  
            陳進長  

            陳明宏  
            陳玉如  
訴訟代理人  洪銘聰  
被      告  洪子麟  
兼訴訟代理  
人          洪子鵬  

被      告  張胤文  
兼訴訟代理  
人          張胤毅  
被      告  沈勝欽  

            洪真容  

            朱文炳  

            江清雲  
            洪金火  
            江清松  
            江清良  
兼上列四人共同
訴訟代理人  江清森  
被      告  謝明潭  
            陳怡良  
            陳怡文  
            陳怡楓  
            陳敏雄  
            陳振祥  
            陳振芳  
            陳麗華  
            陳麗琴  

            洪瑞隆  


            謝家雯  

訴訟代理人  謝金水  
被      告  高宏明  

            謝永樂  
            謝永源  
            謝永成  
            謝瑋駿  
            謝瑋銓  
            陳松欣  

            陳松慶  
            洪允添  

            劉高卿  

            劉高賓  

            吳明達  

            吳明龍  
            吳佳鳳  
            吳佳蘭  
兼上列四人共同
訴訟代理人  洪再樂  
被      告  陳美蓮(即温和子、洪文成、洪麗蘭之承當訴訟人)

            楊儒發(即洪文桂之承當訴訟人)

受告知人    彰化縣二林鎮農會


法定代理人  莊萬恭  
受告知人    洪碩廷  
            黃慈容  
            洪博倫  
            楊洪凱  
上列當事人間請求分割共有物事件，本院於民國111年11月15日
言詞辯論終結，判決如下：
    主      文
被告洪允添、劉高卿、劉高賓、吳明達、吳明龍、吳佳鳳、吳佳
蘭、洪再樂應就被繼承人洪慶章所遺如附表一所示土地之應有部
分一五四○○○分之一三七辦理繼承登記。
兩造共有如附表一所示土地，其分割方法為如附圖即彰化縣二林
地政事務所民國一一一年二月十一日二地二字第一一一○○○○六七
五號函所附收件日期：民國一一○年十月七日、文號：二土測字
第一八七四號土地複丈成果圖及附表三擬分配人、分配位置及面
積所示方式分割，並按附表四所示給付補償金額。
訴訟費用由兩造按附表二「訴訟費用負擔比例」欄所示比例負擔
。
    事實及理由
壹、程序方面：
一、按當事人死亡者，訴訟程序在有繼承人、遺產管理人或其他
    依法令應續行訴訟之人承受其訴訟以前當然停止。第168條
    、第169條第1項及第170條至前條之規定，於有訴訟代理人
    時不適用之。民事訴訟法第168條、第173條前段分別定有明
    文。又有訴訟代理人之當事人，於言詞辯論終結前死亡，其
    應承受訴訟之人，未於承受訴訟之前，如法院認為無裁定停
    止訴訟程序之必要，亦可進行言詞辯論，及本於言詞辯論而
    為判決（臺灣高等法院暨所屬法院67年度法律座談會參照）
    。本件被告施正本已於民國111年11月6日死亡，有個人戶籍
    資料（完整姓名）查詢結果在卷可稽，而被告施正本於原告
    起訴後已有委任訴訟代理人洪素珍，並授予特別代理權。查
    被告施正本既已死亡，且未經全體繼承人共同聲明承受訴訟
    ，惟其死亡前有合法委任訴訟代理人，揆諸前開規定及說明
    ，仍得進行審理而為言詞辯論，並本於言詞辯論而為判決，
    合先敘明。
二、次按不變更訴訟標的，而補充或更正事實上或法律上之陳述
    者，非為訴之變更或追加，民事訴訟法第256條定有明文。
    前揭規定於簡易訴訟程序仍適用之，此參同法第436條第2項
    規定自明。又分割共有物，性質上為處分行為，必須由全體
    共有人為訴訟當事人，其當事人始為適格，且依民法第759
    條規定，共有不動產之共有人中有人死亡時，於其繼承人未
    為繼承登記以前，固不得分割共有物，惟於分割共有物訴訟
    中，原告請求該共有人之繼承人辦理繼承登記，並合併對該
    共有人之繼承人及其他共有人為分割共有物之請求，不但符
    合訴訟經濟原則，亦與民法第759條及強制執行法第130條規
    定之旨趣無違。經查，原告訴請分割坐落彰化縣○○鎮○○段00
    0地號土地（如附表一所示，下稱系爭土地），因系爭土地
    共有人洪慶章於起訴前已死亡，其繼承人未為繼承登記，原
    告乃更正如附表二編號Ａ欄所示洪慶章之繼承人為被告及變
    更訴之聲明第1項為：附表二編號Ａ欄所示之被告應就被繼承
    人洪慶章所遺系爭土地應有部分154000分之137辦理繼承登
    記。核原告所為更正被告及變更聲明部分，為更正事實上或
    法律上之陳述，合於前開規定，應予准許。
三、又按訴訟繫屬中為訴訟標的之法律關係，雖移轉於第三人，
    於訴訟無影響，前項情形，第三人經兩造同意，得聲請代移
    轉之當事人承當訴訟，民事訴訟法第254條第1項、第2項前
    段分別定有明文。經查：
  ㈠被告洪國棟即洪允棟就系爭土地原應有部分為154000分之622
    1，業於本件訴訟繫屬中之109年11月23日以拍賣為原因，將
    其應有部分其中0000000分之143083移轉與原告、其中00000
    00分之68431移轉與被告洪子鵬，嗣被告洪子鵬再於109年12
    月23日以買賣為原因，將其應有部分0000000分之68431移轉
    與受告知人楊洪凱，並均辦妥移轉登記，有土地登記謄本、
    異動索引可稽，並經本院依職權向彰化縣二林地政事務所調
    取被告洪國棟即洪允棟與原告、被告洪子鵬間就系爭土地申
    請辦理所有權移轉登記之申請登記資料，查核屬實，此有該
    所110年5月24日二地一字第1100003121號函覆之土地登記申
    請書、土地登記清冊、國民身分證、本院不動產權利移轉證
    書、土地所有權狀等在卷可稽。又受告知人楊洪凱雖有聲請
    承當訴訟，但受告知人楊洪凱僅受讓被告洪國棟即洪允棟系
    爭土地應有部分154000分之6221之部分，受告知人楊洪凱聲
    請承當訴訟自不合法，依上所論，基於當事人恆定之原則，
    對於本件當事人適格並不生影響，原訴訟繫屬之被告洪國棟
    即洪允棟仍就原有應有部分享有訴訟實施權，然關於本院判
    命分割共有物之效力，依民事訴訟法第401條第1項之規定，
    應及於本件訴訟繫屬後繼受系爭土地應有部分之人即原告及
    受告知人楊洪凱。
　㈡被告洪瑞隆就系爭土地原應有部分為92400分之11010，業於
    本件訴訟繫屬中之110年10月20日以買賣為原因，將其應有
    部分移轉與受告知人洪碩廷、黃慈容、洪博倫，並均辦妥移
    轉登記，有土地登記謄本、異動索引可稽，惟均未依民事訴
    訟法第254條第2項規定完成承當訴訟之法定程序，無從認定
    為承當訴訟人，基於當事人恆定之原則，對於本件當事人適
    格並不生影響，原訴訟繫屬之被告洪瑞隆仍就原有應有部分
    享有訴訟實施權，然關於本院判命分割共有物之效力，依民
    事訴訟法第401條第1項之規定，應及於本件訴訟繫屬後繼受
    系爭土地應有部分之人即受告知人洪碩廷、黃慈容、洪博倫
    。
　㈢被告温和子、洪文成、洪麗蘭、洪文桂就系爭土地原應有部
    分分別為115500分之179、115500分之179、115500分之179
    、38500分之179，業於本件訴訟繫屬中，均以買賣為原因，
    被告温和子、洪文成、洪麗蘭於109年8月26日將渠等應有部
    分移轉與第三人陳美蓮，被告洪文桂於109年8月13日將其應
    有部分移轉與第三人楊儒發，並均辦妥移轉登記，第三人陳
    美蓮、楊儒發於110年5月4日具狀聲請承當訴訟，温和子、
    洪文成、洪麗蘭、洪文桂亦出具同意書同意由第三人陳美蓮
    、楊儒發承當訴訟，且經原告同意，此有土地登記謄本及異
    動索引、民事陳報狀、同意書、本院111年3月15日言詞辯論
    筆錄在卷足憑，故被告温和子、洪文成、洪麗蘭、洪文桂脫
    離訴訟程序，並由第三人陳美蓮、楊儒發承當訴訟，核與上
    開規定並無不合，應予准許。
四、被告被告洪國棟即洪允棟、陳文松、洪秀貴、陳清泉、陳進
    長、陳明宏、沈勝欽、洪真容、朱文炳、陳怡良、陳怡文、
    陳敏雄、陳振祥、陳振芳、陳麗華、陳麗琴、洪瑞隆、高宏
    明、謝永樂、謝永源、謝永成、謝瑋駿、謝瑋銓、陳松慶、
    洪允添、洪再樂、劉高卿、劉高賓、吳明達、吳明龍、吳佳
    鳳、吳佳蘭經合法通知，均未於最後言詞辯論期日到場，核
    其等均無民事訴訟法第386條所列各款情形，爰依原告之聲
    請，由其一造辯論而為判決。
貳、實體方面：
一、原告主張：系爭土地為原告與附表二所示登記名義人共有，
    應有部分如附表二所示，然訴外人即共有人洪慶章已死亡，
    死亡日期如附表二所示，其等繼承人分別如附表二編號Ａ欄
    所載，惟尚未辦理繼承登記。又兩造間就系爭土地無不分割
    之約定，而依其使用目的復無不能分割之情形，茲因無法協
    議分割，且系爭土地之使用分區屬商業區，其上舊有房屋多
    已毀損，於無人管理下，已遭他人搭建鐵皮屋或地上物而無
    權占用，顯已影響系爭土地之使用及社會經濟發展，亦損害
    各共有人之權益甚鉅。再者，系爭土地共有人眾多，依各共
    有人之權利持分計算，倘以原物分割，各共有人所得面積依
    建築法令幾乎無法建築，若又留共用巷道通行，將使各共有
    人持有面積更少，故以原物進行分割顯不利各共有人之利益
    甚明，甚有害系爭土地之整體使用、社會經濟發展。為此，
    請求附表二編號Ａ欄被告辦理繼承登記，併依民法第823條第
    1項、第824條第2項第2款之規定，請求將系爭土地予以變價
    分割，所得價金按兩造應有部分比例分配。並聲明：㈠附表
    二編號Ａ欄所示之被告應就被繼承人洪慶章所遺系爭土地應
    有部分154000分之137辦理繼承登記。㈡兩造共有系爭土地准
    予變價，所得價金由兩造按應有部分比例分配之。
二、被告部分：
　㈠被告江清森答辯略以：主張系爭土地分割如附圖即彰化縣二
    林地政事務所111年2月11日二地二字第1110000675號函所附
    收件日期：110年10月7日、文號：二土測字第1874號土地複
    丈成果圖（下稱附圖），並依宏大不動產估價師聯合事務所
    之估價報告價額予以補償。並聲明：如主文第2項所示。
　㈡被告施正本、陳玉如、洪子麟、洪子鵬、張胤文、張胤毅、
    江清雲、洪金火、江清松、江清良、謝明潭、陳怡楓、謝家
    雯、陳松欣陳述略以：同意分割，同意被告江清森方案。　
　㈢被告陳美蓮、楊儒發陳述略以：同意分割，同意變價分割。
　㈣被告洪秀貴、高宏明未於最後言詞辯論期日到場，據其之前
    到場所為之陳述略以：同意被告江清森分割方案。　
　㈤被告沈勝欽、謝瑋駿、謝瑋銓、吳明達、吳明龍、吳佳鳳、
    吳佳蘭、洪再樂未於最後言詞辯論期日到場，據其之前到場
    所為之陳述略以：伊等要變價分割。
　㈥被告陳文松未於最後言詞辯論期日到場，據其之前到場所為
    之陳述略以：伊不知道系爭土地位置，伊不提分割方案，伊
    考慮後下次開庭再表達同意原告或被告江清森之分割方案。
  ㈦被告陳清泉、陳進長未於言詞辯論期日到場，據其之前到場
    所為之陳述略以：伊等要提分割方案圖。
　㈧被告劉高卿、劉高賓未於言詞辯論期日到場，據其之前到場
    所為之陳述略以：同意變價分割。
　㈨被告洪國棟即洪允棟、陳明宏、洪真容、朱文炳、陳怡良、
    陳怡文、陳敏雄、陳振祥、陳振芳、陳麗華、陳麗琴、洪瑞
    隆、謝永樂、謝永源、謝永成、陳松慶、洪允添未於言詞辯
    論期日到庭，亦未提出書狀作任何聲明或陳述。
三、得心證之理由：
  ㈠按各共有人，除法令另有規定外，得隨時請求分割共有物。
    但因物之使用目的不能分割或契約訂有不分割之期限者，不
    在此限，民法第823條第1項定有明文。又按因繼承、強制執
    行、徵收、法院之判決或其他非因法律行為，於登記前已取
    得不動產物權者，應經登記，始得處分其物權，民法第759
    條亦有明定。而法院裁判分割共有物，性質上為共有人間應
    有部分之交換，自屬處分行為，以各共有人之處分權存在為
    前提，故提起分割共有物之訴，參與分割之當事人以全體共
    有人為限，而各共有人之應有部分應以土地登記簿上所記載
    者為準。倘於第二審言詞辯論終結前有共有人死亡時，其繼
    承人因繼承，固於登記前已取得不動產物權，惟非經登記不
    得處分其物權，則在辦畢繼承登記前，其繼承人仍不得以共
    有人身分參與共有物之分割，但為求訴訟經濟起見，可許原
    告就請求繼承登記及分割共有物之訴合併提起，即以一訴請
    求該死亡之共有人之繼承人辦理繼承登記，並請求該繼承人
    於辦理繼承登記後，與原告及其餘共有人分割共有之不動產
    （最高法院91年度台上字第832號判決意旨參照）。查原告
    主張系爭土地為原告與附表二所示登記名義人共有，各應有
    部分如附表二所示，而系爭土地之原共有人洪慶章已死亡，
    死亡日期如附表二所示，其繼承人如附表二編號Ａ欄所載，
    且未辦理繼承登記；及兩造間就系爭土地無不分割之約定，
    亦無因物之使用目的不能分割情形，並於起訴前無法協議分
    割等情，業據其提出系爭土地之土地登記第一類謄本（地號
    全部）、彰化縣二林鎮都市計畫土地使用分區（或公共設施
    用地）證明書、繼承系統表、戶籍謄本等件為證，並有本院
    北斗簡易庭紀錄科查詢表在卷可稽，且為到庭之被告陳文松
    、施正本、洪秀貴、陳清泉、陳進長、陳玉如、洪子麟、洪
    子鵬、張胤文、張胤毅、沈勝欽、江清雲、洪金火、江清松
    、江清良、江清森、謝明潭、陳怡楓、謝家雯、高宏明、謝
    瑋駿、謝瑋銓、陳松欣、劉高卿、劉高賓、吳明達、吳明龍
    、吳佳鳳、吳佳蘭、洪再樂、陳美蓮、楊儒發所不爭執，其
    餘被告均已於相當時期受合法之通知，而於言詞辯論期日不
    到場，亦未提出準備書狀或證據資料以供本院審酌，是本院
    依上開調查證據之結果，認原告此部分主張為真。是原告本
    於系爭土地之共有人地位訴請裁判分割，即屬有據。又原告
    為訴訟經濟而一併請求迄未辦理繼承登記之附表二編號Ａ欄
    所載被告，應就被繼承人洪慶章所遺系爭土地之應有部分辦
    理繼承登記，依上揭規定及說明，亦屬正當，應併予准許，
    爰就辦理繼承登記部分，判決如主文第1項所示。
　㈡復按共有物之分割，依共有人協議之方法行之；分割之方法
    不能協議決定，或於協議決定後因消滅時效完成經共有人拒
    絕履行者，法院得因任何共有人之請求，命為下列之分配：
    一、以原物分配於各共有人。但各共有人均受原物之分配顯
    有困難者，得將原物分配於部分共有人。二、原物分配顯有
    困難時，得變賣共有物，以價金分配於各共有人；或以原物
    之一部分分配於各共有人，他部分變賣，以價金分配於各共
    有人；以原物為分配時，如共有人中有未受分配，或不能按
    其應有部分受分配者，得以金錢補償之；以原物為分配時，
    因共有人之利益或其他必要情形，得就共有物之一部分仍維
    持共有。民法第824條第1項至第4項分別定有明文。而分割
    共有物，究以原物分割或變價分配其價金，法院固有自由裁
    量之權，不受共有人主張之拘束，但仍應斟酌當事人之聲明
    ，共有物之性質、經濟效用及全體共有人利益等，公平裁量
    。必於原物分配有困難者，始予變賣，以價金分配於各共有
    人。所謂原物分配有困難，係指共有物性質上不能以原物分
    配或以原物分配有困難之情形，例如共有物本身無法為原物
    分割，或雖非不能分割，然分割後將顯然減損其價值或難以
    為通常使用是（最高法院98年度台上字第223號判決意旨參
    照）。經查：
  ⒈系爭土地地目為建，使用分區編定為商業區，面積1,643.65
    平方公尺，地形呈不規則形狀，西南側鄰接道路即照西南路
    ，其餘則與鄰地相鄰，部分土地為空地，部分土地種植果樹
    、樹木及雜草，且系爭土地上有彰化縣二林地政事務所110
    年3月30日二地二字第1100001772號函所附收件日期：109年
    11月5日、文號：二土測字第1956號土地複丈成果圖（下稱
    現況圖）所示編號A、B、C、D、E、F、G、H、J、K、L、M建
    物所占用，而上開編號A建物為被告江清雲、洪金火、江清
    松、江清良、江清森共有，編號B建物為被告張胤文、張胤
    毅共有，編號C建物為被告施正本所有，編號D建物為被告洪
    秀貴所有，編號E建物為被告高宏明所有，編號J建物為被告
    沈勝欽所有，編號L建物為訴外人謝金水所有等情，業經本
    院於109年12月31日會同原告及被告施正本、洪子鵬、張胤
    文、張胤毅、沈勝欽、江清雲、洪金火、江清松、江清良、
    江清森、陳怡楓、謝家雯、高宏明、陳松欣、吳明達、吳明
    龍、吳佳鳳、吳佳蘭、洪再樂及彰化縣二林地政事務所人員
    履勘現場查明屬實，有本院勘驗筆錄、現況圖及現場照片在
    卷可佐，且為兩造所不爭執，堪信為真實。
　⒉本件被告江清森主張如附圖所示方案分割，大致符合各共有
    人現占有使用情形與應有部分比例換算之面積，兩造所分得
    之土地除被告施正本、洪秀貴、高宏明、洪子麟、洪子鵬外
    ，均得利用如附圖所示編號丑部分土地西鄰照西南路對外聯
    通，並無成為袋地之虞，且分割後之各筆土地大致完整，各
    共有人得加以規劃使用，而被告施正本、陳玉如、洪子麟、
    洪子鵬、張胤文、張胤毅、江清雲、洪金火、江清松、江清
    良、謝明潭、陳怡楓、謝家雯、陳松欣、洪秀貴、高宏明亦
    同意被告江清森所提分割方案，被告陳文松則表示伊考慮後
    再表達同意原告或被告江清森之分割方案，其餘被告則未表
    示意見，另雖被告施正本、洪秀貴、高宏明、洪子麟、洪子
    鵬取得之部分土地，與公路無適宜之聯絡，然此既為被告施
    正本、洪秀貴、高宏明、洪子麟、洪子鵬所同意被告江清森
    主張之分割方法，而渠等自願為此犧牲，則本院自應予以尊
    重。是本院審酌各共有人之意願、各共有人分得各宗土地形
    狀及位置，並衡以系爭土地使用現況，如使建物共有人同有
    土地所有權，將其等所有建物坐落之土地分歸該共有人，使
    房屋土地所有權歸於同一人，有助於建物及土地價值之最大
    利用，堪認為最有利於全體共有人，故認將系爭土地分割如
    被告江清森所主張之分割方案應為適當公允。至原告及被告
    沈勝欽、謝瑋駿、謝瑋銓、劉高卿、劉高賓、吳明達、吳明
    龍、吳佳鳳、吳佳蘭、洪再樂、陳美蓮、楊儒發請求變價分
    割等語，然系爭土地上已有上開建物占用，且依共有人之使
    用現狀而以原物分配並無困難，亦無經濟效益大幅減損之情
    形，如逕以變價分割，亦將造成建物與基地所有權人分屬二
    人，徒增糾紛，且恐致系爭土地上之建物全部遭拆除，況系
    爭土地上既已有上開建物占用，占有人以外之人應買之意願
    較低，其潛在之買方人數應較一般同地段土地交易之買方人
    數為少，且變價分割係以拍賣方式為之，潛在之應買人更難
    於應買前排除系爭土地被占用情況，應買人所欲出之價額，
    自更受影響，是土地變價所得之價額，應亦較一般同地段土
    地交易價額為少。依此，將土地變價拍賣而將其價款分配予
    各共有人，對於共有人之整體而言，並無明顯之利益，且為
    免分割程序耗費過多無益費用而需由兩造負擔，應認系爭土
    地不宜以變價分割方式為之。
　⒊本院綜合審酌系爭土地使用現狀、各共有人之意願、相互間
    利害關係、就分割土地可能利用之經濟價值、公共利益之維
    持及共有人應有部分之比例等因素，認為本件被告江清森所
    主張之分割方案，與土地之使用現狀無違，尚無降低土地之
    經濟及利用價值，難為通常使用之虞，應屬妥適而可採。又
    被告陳清泉、陳進長雖表示伊等要提分割方案圖等語置辯，
    惟其等均未提出其他分割方案供本院審酌，爰就系爭土地分
    割方法諭知如主文第2項前段所示。
  ⒋又按以原物為分配時，如共有人中有未受分配，或不能按其
    應有部分受分配者，得以金錢補償之，民法第824條第3項亦
    有明文。又共有物之原物分割，依民法第825條規定觀之，
    係各共有人就存在於共有物全部之應有部分互相移轉，使各
    共有人取得各自分得部分之單獨所有權。故原物分割而應以
    金錢為補償者，倘分得價值較高及分得價值較低之共有人均
    為多數時，該每一分得價值較高之共有人即應就其補償金額
    對於分得價值較低之共有人全體為補償，並依各該短少部分
    之比例，定其給付金額，方符共有物原物分割為共有物應有
    部分互相移轉之本旨（最高法院85年台上字第2676號判決參
    照）。查依附圖所示方案分割結果，各共有人分得之土地面
    積及其實際價值，與其按應有部分就系爭土地之面積及總價
    值所應分配之價值，並不相符，自應依民法第824條第3項之
    規定，互為補償，始符公允。至於補償之價金，經本院囑託
    宏大不動產估價師聯合事務所鑑定，鑑定人於進行現場勘估
    後，將勘估標的進行產權、一般因素、區域因素、個別因素
    、不動產市場現況、最有效使用分析，以及該所估價師專業
    意見分析後，採用比較法及土地開發分析法之估價方法進行
    評估，合理估價分割後系爭土地每坪之正常價額為新臺幣（
    下同）110,000元，系爭土地編號甲、乙、丙、丁、戊、己
    、庚、庚1、庚2、辛、辛1、壬、癸、子各筆土地每坪之正
    常價額分別為82,500元、84,700元、69,300元、68,200元、
    69,300元、73,700元、90,200元、99,000元、114,400元、9
    2,400元、93,500元、78,100元、92,400元、110,000元，有
    宏大不動產估價師聯合事務所111年7月22日111宏大聯估字
    第4500號函及檢送估價報告書（估價報告書外放）在卷可稽
    ，且被告江清森、施正本、陳玉如、洪子麟、洪子鵬、張胤
    毅、張胤文、張胤毅、江清雲、洪金火、江清松、江清良、
    謝明潭、陳怡楓、謝家雯、陳松欣、洪秀貴、高宏明亦同意
    以該估價報告鑑價結果找補，堪認該估價報告書針對分割後
    各筆土地單價之鑑定結果可資採憑，對各共有人亦屬公平。
    準此，本院參酌上開不動產估價報告書，據以核算系爭土地
    共有人於分割後實際受分配取得之土地價值，就其等分得價
    值超出應有部分價值之差額，對分得價值不足應有部分價值
    之共有人為補償，認為當以如附表四「各共有人應受補金額
    配賦表」所示為兩造應相互補償金額之依據，爰判決如主文
    第2項後段所示。
四、再按共有人自共有物分割之效力發生時起，取得分得部分之
    所有權。應有部分有抵押權或質權者，其權利不因共有物之
    分割而受影響。但有下列情形之一者，其權利移存於抵押人
    或出質人所分得之部分：一、權利人同意分割。二、權利人
    已參加共有物分割訴訟。三、權利人經共有人告知訴訟而未
    參加，民法第824條之1第1項、第2項定有明文。經查，被告
    陳文松就系爭土地應有部分之所有權，前已經設定抵押權給
    受告知人彰化縣二林鎮農會，此有卷附系爭土地之土地登記
    謄本可參。而彰化縣二林鎮農會經本院告知訴訟後，並未參
    加訴訟，揆諸上揭規定，受告知訴訟人彰化縣二林鎮農會於
    本件分割共有物判決系爭土地分割，其抵押權的效力，應僅
    移存於被告陳文松所分得如附圖所示編號庚、庚2、辛、癸
    、丑部分土地之應有部分，附此指明。　　　
五、本件判決之基礎已臻明確，兩造其餘之攻擊防禦方法及證據
    資料，經本院斟酌後，認為均不足以影響本判決之結果，自
    無一一詳予論述之必要。
六、末按因共有物分割之事件涉訟，由敗訴當事人負擔訴訟費用
    顯失公平者，法院得酌量情形，命勝訴之當事人負擔其一部
    ，民事訴訟法第80條之1定有明文。又按定共有物分割之方
    法，可由法院自由裁量，為適當之分配，不受任何共有人主
    張之拘束，是則，分割共有物之訴，既係以請求分割共有物
    之形成權為訴訟標的，係合兩造之固有必要共同訴訟，原、
    被告之間本可互換地位，本件原告起訴雖於法有據，但被告
    之應訴實因訴訟性質所不得不然，且兩造所提出之分割方法
    ，僅係供法院之參考，其分割方法，對於各共有人而言，並
    無勝負之問題。從而，本件原告形式上固獲勝訴之判決，然
    若由被告負擔訴訟費用顯失公平，茲審酌兩造就系爭土地應
    有部分之比例、分配情形等，認訴訟費用負擔，以兩造按附
    表二「訴訟費用負擔比例」欄所示比例負擔，方屬公允，爰
    諭知訴訟費用之負擔如主文第3項所示。
七、訴訟費用負擔之依據：民事訴訟法第80條之1、第85條第1項
    但書、第85條第2項。　　
中　　華　　民　　國　　111 　年　　12　　月　　20　　日
                  臺灣彰化地方法院北斗簡易庭
                          法  官  楊鑫忠
以上正本係照原本作成。
如對本判決不服提起上訴，應於送達後20日內，向本院提出上訴
狀並表明上訴理由(須按對造人數附繕本) 。
中　　華　　民　　國　　111 　年　　12　　月　　20　　日
                          書記官  張清秀
附表一：土地明細
編號 土地坐落 面積（㎡） 地目 土地使用分區 1 彰化縣○○鎮○○段000地號 1,643.65 建 商業區 【二林都市計畫】 

附表二：系爭土地共有人應有部分及訴訟費用負擔 
編號 土地登記謄本登記名義人 應有部分比例 繼承人或讓與人 （即被告） 訴訟費用負擔比例 備註 1 陳文松 145/3080  145/3080  2 施正本 73/3080  73/3080  3 洪秀貴 62/3080  62/3080  4 陳清泉 1/48  1/48  5 陳進長 1/48  1/48  6 陳明宏 1/48  1/48  7 陳玉如 5175/92400  5175/92400  8 洪慶章 （86年7月30日死亡） 137/154000 編號Ａ欄(即繼承人) 連帶負擔 137/154000     洪允添、劉高卿、劉高賓、吳明達、吳明龍、吳佳鳳、吳佳蘭、洪再樂   9 洪子麟 55/6160  55/6160  10 洪子鵬 55/6160  55/6160 註1 11 張胤毅 213/9240  213/9240  12 張胤文 213/9240  213/9240  13 沈勝欽 100/3080  100/3080  14 洪真容 3116/92400  3116/92400  15 朱文炳 100/3080  100/3080  16 江清雲 2/77  2/77  17 洪金火 2/77  2/77  18 江清松 2/77  2/77  19 江清良 2/77  2/77  20 江清森 2/77  2/77  21 謝明潭 942/9240  942/9240  22 陳怡良 1/144  1/144  23 陳怡文 1/144  1/144  24 陳怡楓 1/144  1/144  25 陳敏雄 1/240  1/240  26 陳振祥 1/240  1/240  27 陳振芳 1/240  1/240  28 陳麗華 1/240  1/240  29 陳麗琴 1/240  1/240  30 謝家雯 805/9240  805/9240  31 高宏明 19/3080  19/3080  32 謝永樂 67/5544  67/5544  33 謝永源 67/5544  67/5544  34 謝永成 67/5544  67/5544  35 謝瑋駿 145/18480  145/18480  36 謝瑋銓 145/18480  145/18480  37 賴志誠 1725/92400  1725/92400 註2 38 陳松欣 1/96  1/96  39 陳松慶 1/96  1/96  40 楊儒發 179/38500  179/38500  41 陳美蓮 537/115500  537/115500  42 賴志誠 143083/0000000 編號Ｂ欄(即讓與人) 洪國棟即洪允棟負擔 6221/154000 註3  楊洪凱 68431/0000000 洪國棟即洪允棟   43 洪碩廷 33030/739200 編號Ｃ欄(即讓與人) 洪瑞隆負擔 11010/92400 註4 44 黃慈容 33030/739200 洪瑞隆   45 洪博倫 11010/369600    註1：被告洪子鵬共有系爭土地原應有部分為55/6160，於訴訟繫屬中受讓被告洪國棟即洪允      棟應有部分68431/0000000，嗣於109年12月23日將其應有部分其中68431/0000000移轉      與受告知人楊洪凱，則被告洪子鵬應有部分仍為55/6160。 註2：原告賴志誠共有系爭土地原應有部分為1725/92400，於訴訟繫屬中受讓被告洪國棟即洪 　　 允棟應有部分143083/0000000，合計應有部分為240833/0000000，基於當事人恆定之原則，洪國棟即洪允棟仍為本件之被告。 註3：原告賴志誠、被告洪子鵬於訴訟繫屬中之109年11月23日受讓原共有人即被告洪國棟即      洪允棟應有部分6221/154000，渠等應有部分分別為143083/0000000、68431/0000000，      嗣被告洪子鵬再於109年12月23日將其應有部分68431/0000000移轉與受告知人楊洪凱，      基於當事人恆定之原則，洪國棟即洪允棟仍為本件之被告。 註4：受告知人洪碩廷、黃慈容、洪博倫於訴訟繫屬中之110年10月20日受讓原共有人即被告      洪瑞隆應有部分11010/92400，渠等應有部分各為33030/739200、33030/739200、1101      0/369600，惟未承當訴訟，是洪瑞隆仍為本件之被告。      

附表三：分割後土地位置、面積配置表
編號 擬分配人 分配位置 （附圖編號） 分配後應有 部分比例 面積 　(㎡) 1 江清雲 甲 1/5 255.61  洪金火  1/5   江清松  1/5   江清良  1/5   江清森  1/5  2 張胤毅 乙 1/2 78.23  張胤文  1/2  3 施正本 丙 1/1 46.82 4 洪秀貴 丁 1/1 55.57 5 高宏明 戊 1/1 13.08 6 洪子麟 己 1/2 16.59  洪子鵬  1/2  7 洪國棟即洪允棟  庚     庚2     辛     癸   111978/0000000 101.39  陳文松  130500/0000000   洪允添、劉高卿、劉高賓、吳明達、吳明龍、吳佳鳳、吳佳蘭、洪再樂  公同共有 2466/0000000      111.09  沈勝欽  90000/0000000   洪真容  93480/0000000   朱文炳  90000/0000000   陳美蓮  12888/0000000 102.68  洪瑞隆  330300/0000000   謝永樂  33500/0000000   謝永源  33500/0000000   謝永成  33500/0000000 118.27  謝瑋駿  21750/0000000   謝瑋銓  21750/0000000   楊儒發  12888/0000000   賴志誠  51750/0000000  8 謝明潭 庚1 1/1 131.67 9 陳玉如 辛1 1/1 67.69 10 陳清泉 壬 30/180 153.11  陳進長  30/180   陳明宏  30/180   陳怡良  10/180   陳怡文  10/180   陳怡楓  10/180   陳敏雄  6/180   陳振祥  6/180   陳振芳  6/180   陳麗華  6/180   陳麗琴  6/180   陳松欣  15/180   陳松慶  15/180  11 謝家雯 子 1/1 86.23 12 全體共有人 （6米私設道路） 丑 按原應有部分維持共有 305.62 

附表四：各共有人應受補金額配賦表
應補償人 江清雲 洪金火 江清松 江清良 江清森 張胤毅 張胤文 施正本 洪秀貴 高宏明 謝明潭 受償補償金 合計 受補償人             洪子麟 16,378元 16,378元 16,378元 16,378元 16,378元 8,146元 8,146元 5,966元 20,439元 2,477元 11,979元 139,043元 洪子鵬 16,378元 16,378元 16,378元 16,378元 16,378元 8,146元 8,146元 5,966元 20,439元 2,477元 11,979元 139,043元 洪國棟即洪允棟（註1） 15,068元 15,068元 15,068元 15,068元 15,068元 7,494元 7,494元 5,489元 18,803元 2,279元 11,018元 127,917元 陳文松 17,562元 17,562元 17,562元 17,562元 17,562元 8,735元 8,735元 6,397元 21,916元 2,656元 12,846元 149,095元 洪允添、劉高卿、劉高賓、吳明達、吳明龍、吳佳鳳、吳佳蘭、洪再樂 （公同共有） 326元 326元 326元 326元 326元 162元 162元 119元 407元 49元 237元 2,766元 陳勝欽 12,116元 12,116元 12,116元 12,116元 12,116元 6,026元 6,026元 4,414元 15,120元 1,832元 8,863元 102,861元 洪真容 12,574元 12,574元 12,574元 12,574元 12,574元 6,254元 6,254元 4,580元 15,691元 1,902元 9,196元 106,747元 朱文炳 12,116元 12,116元 12,116元 12,116元 12,116元 6,026元 6,026元 4,414元 15,120元 1,832元 8,863元 102,861元 陳美蓮 1,731元 1,731元 1,731元 1,731元 1,731元 861元 861元 630元 2,160元 262元 1,264元 14,693元 洪瑞隆（註2） 44,439元 44,439元 44,439元 44,439元 44,439元 22,102元 22,102元 16,188元 55,456元 6,721元 32,500元 377,264元 謝永樂 4,536元 4,536元 4,536元 4,536元 4,536元 2,256元 2,256元 1,652元 5,660元 686元 3,316元 38,506元 謝永源 4,536元 4,536元 4,536元 4,536元 4,536元 2,256元 2,256元 1,652元 5,660元 686元 3,316元 38,506元 謝永成 4,536元 4,536元 4,536元 4,536元 4,536元 2,256元 2,256元 1,652元 5,660元 686元 3,316元 38,506元 謝瑋駿 2,917元 2,917元 2,917元 2,917元 2,917元 1,451元 1,451元 1,063元 3,640元 441元 2,132元 24,763元 謝瑋銓 2,917元 2,917元 2,917元 2,917元 2,917元 1,451元 1,451元 1,063元 3,640元 441元 2,132元 24,763元 楊儒發 1,731元 1,731元 1,731元 1,731元 1,731元 861元 861元 630元 2,160元 262元 1,264元 14,693元 賴志誠 6,987元 6,987元 6,987元 6,987元 6,987元 3,475元 3,475元 2,545元 8,719元 1,057元 5,109元 59,315元 陳玉如 13,865元 13,865元 13,865元 13,865元 13,865元 6,896元 6,896元 5,051元 17,302元 2,097元 10,141元 117,708元 陳清泉 18,024元 18,024元 18,024元 18,024元 18,024元 8,964元 8,964元 6,566元 22,492元 2,726元 13,182元 153,014元 陳進長 18,024元 18,024元 18,024元 18,024元 18,024元 8,964元 8,964元 6,566元 22,492元 2,726元 13,182元 153,014元 陳明宏 18,024元 18,024元 18,024元 18,024元 18,024元 8,964元 8,964元 6,566元 22,492元 2,726元 13,182元 153,014元 陳怡良 6,005元 6,005元 6,005元 6,005元 6,005元 2,986元 2,986元 2,187元 7,493元 908元 4,390元 50,975元 陳怡文 6,005元 6,005元 6,005元 6,005元 6,005元 2,986元 2,986元 2,187元 7,493元 908元 4,390元 50,975元 陳怡楓 6,005元 6,005元 6,005元 6,005元 6,005元 2,986元 2,986元 2,187元 7,493元 908元 4,390元 50,975元 陳敏雄 3,621元 3,621元 3,621元 3,621元 3,621元 1,801元 1,801元 1,319元 4,519元 548元 2,651元 30,744元 陳振祥 3,621元 3,621元 3,621元 3,621元 3,621元 1,801元 1,801元 1,319元 4,519元 548元 2,651元 30,744元 陳振芳 3,621元 3,621元 3,621元 3,621元 3,621元 1,801元 1,801元 1,319元 4,519元 548元 2,651元 30,744元 陳麗華 3,621元 3,621元 3,621元 3,621元 3,621元 1,801元 1,801元 1,319元 4,519元 548元 2,651元 30,744元 陳麗琴 3,621元 3,621元 3,621元 3,621元 3,621元 1,801元 1,801元 1,319元 4,519元 548元 2,651元 30,744元 陳松欣 9,019元 9,019元 9,019元 9,019元 9,019元 4,486元 4,486元 3,285元 11,255元 1,364元 6,597元 76,568元 陳松慶 9,019元 9,019元 9,019元 9,019元 9,019元 4,486元 4,486元 3,285元 11,255元 1,364元 6,597元 76,568元 謝家雯 34,392元 34,392元 34,392元 34,392元 34,392元 17,106元 17,106元 12,528元 42,918元 5,201元 25,133元 291,952元 應補償金  合計 333,335元 333,335元 333,335元 333,335元 333,335元 165,787元 165,787元 121,423元 415,970元 50,414元 243,769元 2,829,825元 註1：被告洪國棟即洪允棟原共有系爭土地應有部分6221/154000，於訴訟繫屬中移轉應有部分其中143083/0000000與原告、其中68431/0000000與受告知人楊洪凱，則其      應受補償金額127,917元，應由原告受補償86,537元、受告知人楊洪凱受補償41,380元。 註2：被告洪瑞隆原共有系爭土地應有部分11010/92400，於訴訟繫屬中移轉應有部分其中33030/739200與受告知人洪碩廷、其中33030/739200與受告知人黃慈容、其中110      10/369600與受告知人洪博倫，則其應受補償金額377,264元，應由受告知人洪碩廷、黃慈容、洪博倫各受補償141,474元、141,474元、94,316元。